【裁判字號】    92,交聲,412
【裁判日期】    920430
【裁判案由】    違反道路交通管理處罰條例聲明異議
【裁判全文】
臺灣臺北地方法院交通事件裁定                    九十二年度交聲字第四一二號
    異  議  人
    即受處分人  甲○○○
右列異議人即受處分人因違反道路交通管理處罰條例案件，對於台北市交通事件裁決
所民國九十二年三月十七日所為之處分（原處分案號：北市裁三字第駕裁二二─ＡＢ
Ｙ六七六七○七號），聲明異議，本院裁定如左：
        主  文
異議駁回。
        理  由
一、按汽車駕駛人駕駛汽車，應遵守道路交通標誌、標線、號誌之指示，並服從執行
    交通勤務之警察或依法令執行指揮交通及交通稽查任務人員之指揮，道路交通安
    全規則第九十條前段定有明文。此之所謂「汽車」，係指在道路上不依軌道或電
    力架線而以原動機行駛之車輛（包括機器腳踏車），參諸道路交通安全規則第二
    條第一項第一款甚明。又道路交通標誌標線號誌設置規則第二百零六條第五款第
    一目關於「圓形紅燈」之行車管制號誌，亦明確規定車輛面對圓形紅燈禁止通行
    ，不得超越停止線或進入路口。如汽車駕駛人，駕車行經有燈光號誌管制之交岔
    路口闖紅燈者，處新臺幣（下同）一千八百元以上五千四百元以下罰鍰，並記違
    規點數三點，道路交通管理處罰條例第五十三條及第六十三條第一項第三款，亦
    分別有處罰之明文。
二、本件異議人即受處分人甲○○○駕駛車號ＤＱＷ─六三六號輕型機車，於民國九
    十二年一月二十九日上午十一時二分許，行經設有行車管制號誌之台北市○○路
    路口，明知圓形紅燈之行車號誌禁止車輛通行，遇有紅燈即不得超越停止線或進
    入路口，竟不遵該行車管制號誌之指示，逕自駕車闖紅燈通過交岔路口。事恰為
    執行交通勤務之台北市政府警察局內湖分局潭美派出所員警林澤守自後方發覺，
    將之攔停後，以受處分人有違反道路交通管理處罰條例第五十三條規定之情事，
    當場掣單舉發，惟因受處分人拒絕簽名，林澤守經在通知單上記明「拒簽」之事
    由後，逕將通知聯置於受處分人上開機車之置物籃內以為送達。受處分人收受後
    於應到案日期（九十二年二月十二日）前之九十二年一月三十日透過台北市議員
    王正德議會辦公室轉向原處分機關提出申訴。經原處分機關函轉舉發單位調查結
    果，因認受處分人確有前揭闖紅燈之違規行為，始於九十二年三月十七日依道路
    交通管理處罰條例第五十三條、第六十三條第一項第三款及違反道路交通管理事
    件統一裁罰基準表等規定，裁處受處分人罰鍰一千八百元，並記違規點數三點。
    有卷附台北市政府警察局舉發違反道路交通管理事件通知單通知聯（北市警交字
    第ＡＢＹ六七六七○七號）、台北市交通事件裁決所違反道路交通管理事件裁決
    書（處分案號：北市裁三字第駕裁二二─ＡＢＹ六七六七○七號）、台北市政府
    警察局內湖分局九十二年二月二十六日北市警內分交字第○九二六○五九九一○
    ○號函、台北市交通事件裁決所九十二年三月十日北市裁三字第○九二三一八八
    ○五○○號函、申訴書、台北市政府交通事件裁決所送達證書等件在卷足憑。
三、訊據受處分人固不否認於前揭時地因騎乘上開輕型機車，經員警林澤守當場攔停
    舉發闖紅燈，及林澤守將通知聯置於其機車置物籃後經其提出申訴之事實，惟矢
    口否認有何違規紅燈闖越交岔路口之行為，辯稱：並無人證、物證可證明伊有違
    規之事實云云。
四、按交通警察掣單舉發違反道路交通管理處罰條例所列之違規事實，本質上為行政
    處分，係公務員基於職務上之權力，依法就特定之具體事件所為之具公法上效果
    之單方面行政行為，基於公務員為公法上行為具有公信力之原則，該行政行為當
    可被推定為真正，其據以依法處分之事實認定亦為正確無誤。經查，右揭受處分
    人違規闖紅燈之事實，業經舉發員警林澤守於本院調查時結證：「（問：在何處
    攔下受處分人？）在新明路二四六巷口。（問：當時受處分人闖何路口之紅燈？
    ）新明路二四六巷口。（問：當時你在何處執勤？）我當時騎乘機車在受處分人
    後面，受處分人闖越新明路二四六巷口的紅燈後，我才在過了巷口處將她攔停，
    受處分人當時騎乘機車由西向東行駛。」等語在卷（見本院九十二年四月二十一
    日訊問筆錄）。查證人林澤守乃原處分機關所認定受處分人有前開違規行為之原
    證人，其既已到庭並在本院調查時以言詞結證供述本件訴訟上之待證事實（即受
    處分人有前開違規事實），基於公務員為公法上行為具有公信力之原則，其行政
    行為本應被推定為真正之原則。參以本件受處分人經員警現場攔停舉發時，另有
    一位服替代役之男子陪同員警林澤守值勤，有聲明異議狀所載：「‧‧‧忽然有
    一名騎機車警員潭美派出所警員林澤守和一位替代役警員說要臨檢‧‧‧」等語
    可稽。而受處分人確有上開違規闖越紅燈情事一節，亦經證人即該替代役男黃詩
    典於本院調查中證述：「（問：服替代役期間有無與證人林澤守一同在外服勤務
    ？）有。（問：受處分人曾遭林澤守開單舉發闖紅燈一事是否記得？）記得。（
    問：當時有無看到受處分人闖紅燈？）有。（問：當時情形如何？）當時我和林
    澤守各乘一部機車巡邏，前面的受處分人看到紅燈沒有停下就闖越紅燈，我們在
    她闖越的交叉路口過後攔下她。」等語甚詳（見本院九十二年四月三十日訊問筆
    錄）。職此，理論上員警林澤守之舉發行為，應被推定為真正，經本院傳喚現場
    目擊之替代役男黃詩典到庭結證後，復足認定證人林澤守之舉發無誤且上開指證
    與事實相符，此外又無證據足以動搖證人黃詩典證詞之信憑性，本院自不得僅以
    證人為本件開單告發受處分人之員警而全盤抹煞其在訴訟上所具有之原證人資格
    。受處分人辯稱無證據可資證明其有違規事實云云，非有可採。本件事證明確，
    受處分人於右揭時、地在交岔路口紅燈時騎乘機車違規闖越路口之行為，堪以認
    定。
四、綜上，既有前揭之證據資料，堪認員警林澤守前揭之當場掣單舉發行為無誤，受
    處分人之拒絕簽名行為，復經員警林澤守依違反道路交通管理事件統一裁罰基準
    及處理細則第十一條第一項第一款規定在該通知單內「記明事由」，足認其取締
    舉發之行政行為並無不當。是原處分機關因認受處分人有上開違規闖紅燈之事實
    ，乃依違反道路交通管理處罰條例第五十三條、第六十三條第一項第三款及違反
    道路交通管理事件統一裁基準表等規定，裁處受處分人一千八百元罰鍰，並記違
    規點數三點，即屬有據，尚無違誤。受處分人猶執前詞，指摘原處分不當，為無
    理由，應予駁回。
據上論斷，應依道路交通案件處理辦法第十九條，裁定如主文。
中    華    民    國      九十二      年      四      月      三十      日
                                      臺灣臺北地方法院交通法庭
                                         法  官  吳  秋  宏
右正本證明與原本無異。
如不服本裁定，應於送達後五日內，向本院提出抗告狀。
                                         書記官  林  碧  華
中    華    民    國      九十二      年      四      月      三十      日


司法院資訊處製作；財團法人民間司法改革基金會備份。
